【裁判字號】    92,上訴,1024
【裁判日期】    920429
【裁判案由】    誣告
【裁判全文】
臺灣高等法院高雄分院刑事判決          九十二年度上訴字第一二四號
    上  訴  人  台灣高雄地方法院檢察署檢察官
    被      告  甲○○
    被      告  乙○○
    右一  被告
    選任辯護人  丁○○
右上訴人因被告誣告案件，不服臺灣高雄地方法院九十一年度訴字第三二七七號中華
民國九十二年四月廿九日第一審判決（起訴案號：臺灣高雄地方法院檢察署九十年度
偵字第三八九六號），提起上訴，本院判決如左：
      主      文
上訴駁回。
      理      由
一、本案經本院審理結果，認原審以不能證明被告甲○○、乙○○犯罪，諭知均無罪
    判決，核無不當，應予維持，並引用原審判決書所記載之理由。
二、檢察官依告訴人戊○○之聲請，引用告訴人之聲請上訴理由狀所載，其上訴理由
    指稱：被告乙○○已於自訴狀、刑事庭開庭非常明確地主張是戊○○持該六張支
    票（即原判決附表所載之支票）向伊借款，此自調閱之卷證中即可查得是項證據
    ，原審未盡調查能事，遽為被告二人無罪判決，其認事用法均屬不當等情。
三、經查：
  (一)被告乙○○於八十七年十一月十三日向台灣高雄地方法院自訴戊○○涉犯詐欺罪
    嫌，經該院於八十八年一月三日以八十七年度自字第五三三號判決戊○○無罪，
    被告乙○○提起上訴後，經本院以八十八年度上易字第四四六號判決上訴駁回，
    有該二份判決附卷可稽（第三八九六號偵查卷第四一－四七、第六０－六三頁）
    。依該二份判決所載，被告乙○○係指訴戊○○於八十五年四月底，假意委託其
    辦理抵押貸款事宜，或將土地出售，願給付優渥佣金，使其陷於錯誤，而陸續出
    借新台幣（下同）二百餘萬元與戊○○（扣除已償付金主丙少芳之八十萬元，尚
    欠一百九十萬元），並於戊○○向錢莊借錢時，擔任保證人背書，達六百餘萬元
    ，詎戊○○與鄭國樹通謀虛偽設定三千萬元抵押權，致其無法向銀行辦理貸款，
    嗣又避不見面等情。對於借款之證據，則提出戊○○書寫之計算書三紙為憑（本
    院卷第七０－七二頁、第三八九六號偵查卷第一一－一三頁）。
  (二)依該計算書所載，並無被告乙○○、甲○○指訴戊○○詐欺如原判決附表之六張
    支票號碼（下稱系爭支票）。該計算書其中一紙所記載之金額及日期，其中有六
    筆與系爭支票之金額及日期相符。如認為該六筆金額即為系爭支票，惟據被告乙○○指稱，該計算書係告訴人戊○○自己書寫，其中包括戊○○向地下錢莊之借
    款，並非全部向伊借款之金額等語。被告乙○○自訴戊○○詐欺之金額，為一百
    九十萬元，而該三紙計算書所載金額共為一千零二十餘萬元（被告乙○○指稱為
    八百二十四萬三千四百五十元），是可見被告乙○○指訴戊○○者，並非該三紙
    計算書所載之全部金額。且戊○○於告訴被告乙○○重利案原審審理中指稱「三
    張草稿部分（指該三張計算書），是我依照之前在台灣與乙○○對帳的印象，在
    大陸福州寫的」等語（台灣高雄地方法院八十七年度訴字第二八二號卷八十八年
    一月廿二日審判筆錄）。該案證人即戊○○之姊夫徐家銘亦證稱「：：：該三張
    草稿（即計算書或借款明細表）是戊○○在福州自己寫下欠乙○○的錢及部分他
    開給乙○○交給地下錢莊的票」等語（同上案卷筆錄）。該三紙計算書係告訴人
    戊○○自己所書寫，被告乙○○又否認有收受計算書上所載之全部支票，自不能
    僅憑告訴人戊○○之指訴，而謂系爭支票係告訴人之人與被告乙○○者。至徐家
    銘所證「部分他開給乙○○交給地下錢莊的票」，係聽自告訴人戊○○告知之傳
    聞證據，不能作為認定事實之依據。
  (三)告訴人戊○○否認有持系爭支票向被告甲○○調借現款，惟被告甲○○指稱：告
    訴人戊○○係由吳登標介紹，持七張支票向伊調現，支票均有吳登標背書，其間
    伊因現款不足，向李瑞麒借二十萬元，將支票交與李瑞麒，因支票蓋禁止背書轉
    讓，故伊在支票寫李瑞麒名字等語。被告甲○○所辯，已據證人李瑞麒於原審證
    實（原審卷第一三一、一三二頁）。而系爭支票上有吳登標之背書，復有支票影
    本在卷足憑（本院卷第一二三頁）。
  (四)證人吳登標經傳拘未到，然綜上所，並無證據可資認定被告乙○○有以系爭支
    票自訴戊○○詐欺未果，再將系爭支票交與被告甲○○持以告訴戊○○詐欺，自
    不能謂被告二人有捏造事實誣告戊○○之犯行。上訴意旨執前詞指摘原判決不當
    ，為無理由，應予駁回，本案事證已明，無待吳登標到庭陳述，併予明。
四、原判決第二頁第七行所載：提「臺」告訴，應係提「出」告訴之誤，併予補正。
    原判決第三頁第四行所載：又按「而」所謂認定犯罪事實之證據，其中「而」字
    係贅繕；另第五頁第九行所載其中「如被告乙○○」等字亦係贅繕；贅繕部分均
    應予刪除。
據上論斷，應依刑事訴訟法第三百六十八條、第三百七十三條，判決如主文。
本案經檢察官周章欽到庭執行職務。
中    華    民    國     九十三     年       一       月     二十七     日
                              臺灣高等法院高雄分院刑事第五庭
                                  審判長法官  吳水木
                                        法官  趙文淵
                                        法官  洪慶鐘
右正本證明與原本無異。
如不服本判決應於收受本判決後十日內向本院提出上訴書狀，其未述上訴理由者，
並得於提起上訴後十日內向本院補提理由書狀（均須按他造當事人之人數附繕本)「
切勿逕送上級法院」。
                                      書記官  彭筱瑗
中    華    民    國     九十三     年       一       月     二十九     日
                        Ａ
附件：
臺灣高雄地方法院刑事判決                        九十一年度訴字第三二七七號
    公  訴  人  臺灣高雄地方法院檢察署檢察官
    被      告  甲○○  男  四十八歲（民國○○○年○月○日生）
                        身分證統一編號：Ｅ一一四三六七八號
                        住高雄市○○區○○路四０二巷七弄二一號二樓
    被      告  乙○○  男  五十四歲（民國○○○年○月○○日生）
                        身分證統一編號：Ｒ一一七七五六五號
                        住高雄縣鳳山市○○○路一六一號
    選任辯護人  丁○○  男  五十二歲（民國○○○年○月○○日生）
                        身分證統一編號：Ｑ一二二九五七二號
                        住臺北市○○路○段二五五巷十二弄四號
右列被告因誣告案件，經檢察官提起公訴（九十年度偵字第三八九六號），本院判決
如左：
    主  文
甲○○、乙○○均無罪。
    理  由
一、公訴意旨略以：緣有戊○○曾於民國八十五年四月間，持附表所示六張支票向乙○○調借現金週轉，惟該六張支票竟於到期日因存款不足無法兌現，乙○○即於
    八十七年十一月十三日向臺灣高雄地方法院自訴戊○○涉有詐欺取財罪嫌，經法
    院於八十八年一月三日以八十七年度自字第五三三號判決戊○○無罪，乙○○不
    服判決提起上訴後，於臺灣高等法院高雄分院以八十八年度上易字第四四六號審
    理該上訴案期間，從訴訟過程得知該案似無法判決戊○○有罪，竟與甲○○基於
    共同犯意聯絡，意圖使戊○○受刑事處分，乙○○先將附表所示六張支票轉交甲○○持有，甲○○再基於票據持有人身份，虛構戊○○曾以附表所示無法兌現六
    張支票向甲○○調借現金之事實，認為戊○○因此涉有詐欺取財罪嫌云云，向該
    管檢察署即臺灣高雄地方法院檢察署提臺告訴，檢察官因此以八十八年度偵字第
    二八二五七號進行偵查程序。該案經檢察官於八十九年六月二十一日認戊○○罪
    嫌不足為不起訴處分後，甲○○不服聲請再議，再經臺灣高等法院高雄分院檢察
    署發回續查，復為臺灣高雄地方法院檢察署檢察官於九十年十二月二十八日以八
    十九年度偵續字第三三○號以戊○○犯罪嫌疑不足為不起訴處分。
二、本件公訴人認被告甲○○、乙○○涉有前開犯行，係以告訴人戊○○於偵查中指
    述綦詳，復有臺灣高雄地方法院八十七年度自字第五三三號判決、臺灣高等法院
    高雄分院以八十八年度上易字第四四六號判決、臺灣高雄地方法院檢察署八十八
    年度偵字第二八二五七號與八十九年度偵續字第三三○號不起訴處分書各一份在
    卷可稽，又被告兩人雖辯稱附表所示六張支票，確係告訴人持向被告甲○○調現
    ，並願意提出證據以證其實，惟檢察官自始均未收受被告兩人所提出之證據，足
    見被告所辯應屬拖延訴訟之虛詞，委不足採，本件事證明確，被告犯行足堪認定
    為其所憑之論據。
三、按犯罪事實應依證據認定之，無證據不得推定其犯罪事實；檢察官就被告犯罪事
    實，應負舉證責任，並指出證明之方法；又不能證明被告犯罪者，應諭知無罪之
    判決。刑事訴訟法第一百五十四條、第一百六十一條第一項及第三百零一條第一
    項前段分別定有明文。又按而所謂認定犯罪事實之證據，係指足以認定被告確有
    犯罪行為之積極證據而言，該項證據自須適合於被告犯罪事實認定，始得採為斷
    罪資料；苟未能發現相當證據，或證據不足以證明，自不能以推測或擬制之方法
    ，以為裁判基礎。最高法院著有二十九年度上字第三一０五號及四十年度臺上字
    第八六號判例可資參照。
四、訊據被告甲○○及乙○○均堅決否認其事，被告甲○○辯稱：「戊○○透過吳登
    標介紹，拿七張支票跟我借錢，而且這七張票吳登標都有背書，只有兌現一張，
    其他六張都沒有兌現，我之前與乙○○不認識，是戊○○與吳登標介紹的」等語
    ，被告乙○○則辯稱：「我之前不認識甲○○，我認識甲○○是戊○○介紹的，
    我告戊○○的並不涉及附表所示之支票，這六張票跟我一點關係都沒有，我告的
    是其他支票」等語，辯護意旨亦稱：「一、系爭三張借款明細表乃告訴人戊○○
    自己所書立，並非出自被告乙○○之手；二、三張借款明細表所列多筆借款，不
    以積欠答辯人乙○○的部分為限，尚包括告訴人戊○○向他人（如甲○○）及地
    下錢莊借貸部分在內；三、被告乙○○在自訴戊○○詐欺案中，始終僅主張告訴
    人戊○○之欠款為新臺幣（下同）二百多萬元，而非三張借款明細表全部；四、
    系爭六張支票確係告訴人戊○○為向甲○○借款而直接交付甲○○，告訴人戊○○謂交付予被告乙○○，乃捏造之詞」等語。經查：
  (一)證人李瑞麒證稱：「八十五年五月十五日左右，甲○○打電話向我借二十萬元，
    約在五甲七老爺釣蝦場見面，並給我兩張支票，在八十五年五月二十五日左右又
    叫我拿兩張支票去換回二十萬元現金，支票付款銀行是美國運通銀行臺北分行，
    發票人是戊○○，收款人是寫我」等語（詳見本院九十二年三月二十五日訊問筆
    錄），核與被告甲○○情節所辯相符。
  (二)本院依職權調閱本院八十七年度自字第五三三號詐欺案卷宗，依被告乙○○於該
    案所提出之自訴理由續三狀及所附自證十六所載，被告乙○○於該案中並未就附
    表所示之以美國運通銀行臺北分行為付款銀行之支票對告訴人戊○○提出自訴並
    引為證據，與公訴人認定之事實顯不相符。
  (三)又綜觀本院八十七年度自字第五三三號判決及臺灣高等法院高雄分院八十八年度
    上易字第四四六號判決理由，均未提及本案附表所示之支票，難以上開判決認定
    被告乙○○有於該案以附表所示支票對告訴人戊○○提出詐欺自訴，又依臺灣高
    雄地方法院檢察署檢察官八十九年度偵續字第三三０號不起訴處分書理由所載，
    亦無法認定被告乙○○有於本院八十七年度自字第五三三號及臺灣高等法院高雄
    分院八十八年度上易字第四四六號案件審理時執本案附表所示支票對告訴人戊○○有所主張，亦難以遽而認定被告乙○○有誣告犯意。
  (四)告訴人戊○○於偵查中指述稱：「附表所示支票六紙係於八十五年四月間交予被
    告乙○○調借現金之用，豈料被告非但收受支票後未借出款項，竟持該支票向告
    訴人索討錢財。」云云，惟依被告乙○○提出之本院八十五年度公字第五０二五
    七四號公證書暨所附房屋租賃契約書所示，被告乙○○與告訴人戊○○於八十五
    年五月十日簽訂房屋租賃契約書，約定由被告乙○○承租告訴人戊○○所有坐落
    高雄縣鳥松鄉○○村○○路一六二號房屋，租金每月一萬元，租期自八十五年五
    月十日起至九十年五月九日止，共五年，租金並由被告乙○○於訂約當日一次付
    清六十萬元予告訴人戊○○，若告訴人戊○○前開指述屬實，豈有於被告乙○○
    持附表所示支票向其索討錢財之後，仍願與被告乙○○訂立長達五年之房屋租賃
    契約之可能？又依被告乙○○提出之臺東區中小企業銀行匯款申請書所示，被告
    乙○○於八十五年五月十三日尚匯款十萬元予告訴人戊○○，如被告乙○○如告
    訴人戊○○前開指述所示，持附表所示支票六紙向其索取錢財，焉有可能再於一
    個月後匯款予告訴人戊○○？顯見告訴人戊○○於偵查中之指述並不實在，不能
    採為認定被告甲○○、乙○○犯行之依據。
  (五)此外，公訴人亦未提出其他證據證明被告甲○○及乙○○有誣告犯行，揆諸前揭
    法律規定及判例意旨，即屬不能證明被告犯罪，依法應諭知無罪之判決。
據上論斷，依刑事訴訟法第三百零一條第一項，判決如主文。
本案經檢察官丙元冠到庭執行職務。
中      華      民      國    九十二    年      四      月    二十九    日
                                  臺灣高雄地方法院刑事第四庭
                                      法  官  陳業鑫
右正本證明與原本無異。
如不服本判決，應於判決送達後十日內，向本院提出上訴狀。
                                      書記官  陳素徵
中      華      民      國    九十二    年      五      月      二      日


司法院資訊處製作；財團法人民間司法改革基金會備份。
